臺灣高雄地方法院民事裁定　　　　　 99年度消債抗字第290號
抗　告　人　張鏸文
代　理　人　李淑妃律師
相　對　人　遠東國際商業銀行股份有限公司
法定代理人　洪信德
相　對　人　聯邦商業銀行股份有限公司
法定代理人　李憲章
相　對　人　萬泰商業銀行股份有限公司
法定代理人　盧正昕
上列當事人間因消費者債務清理條例聲明異議事件，抗告人對於
中華民國99年11月19日本院99年度事聲字第252 號第一審裁定提
起抗告，本院管轄之第二審合議庭裁定如下：
    主  文
抗告駁回。
抗告程序費用新臺幣壹仟元由抗告人負擔。
    理  由
一、抗告意旨略以：(一)抗告人之子葉晉傑現為國際商工資訊科在
    學學生，雖曾休學外出找工作以負擔家計，卻因無一技之長
    無法順利就業，而再回學校繼續就學，以便報考四技二專，
    考取證照取得專長，故抗告人之子縱已成年，仍有受抗告人
    扶養之必要。(二)台灣地區民國99年度每人每月最低生活費為
    新臺幣（下同）9,829 元，其中居住支出部分佔26.9% ，即
    每人每月居住支出費用為2,644 元，而抗告人最低生活費扣
    除居住支出費用後為7,185 元（計算式：9,829 －9,829 ×
    26.9﹪＝7,185 ）；又抗告人前陳報每月須繳納房貸費用3,
    412 元，實因貸款銀行同意暫緩繳納本金1 年之故，惟自99
    年起抗告人須開始繳納本息共計6,500 元，而房貸費用6,50
    0 元雖高於上開居住支出費用，然與在高雄縣鳳山市租屋金
    額相較，尚屬合理，且抗告人之前配偶葉玉德已死亡，不能
    負擔子女之扶養費用，則若以每月房貸費用6,000 元計算，
    抗告人每月自身加計扶養子女之最低生活開銷總和為23,014
    元（計算式：7,185 ＋9,829 ＋6,000 ＝23,014），已高於
    抗告人每月之收入，從而，原裁定未審酌上情，逕認抗告人
    所提：以每月為1 期，第1 期至第48期每期清償3,000 元、
    第49期至第96期每期清償7,390 元之更生方案，並不公允，
    不符合消費者債務清理條例第64條所規定更生方案條件公允
    之要件，實有違誤。為此，抗告人爰依法提起本件抗告，並
    聲明：原裁定廢棄。
二、按債務人有薪資、執行業務所得或其他固定收入，法院認更
    生方案之條件公允者，得不經債權人會議可決，逕依債務人
    之聲請或依職權以裁定認可更生方案，消費者債務清理條例
    第64條第1 項定有明文。而其立法理由亦說明債務人如有薪
    資、執行業務所得等固定收入，並將其可處分所得之一定部
    分充為清償，於債權人之權益已有保障，其更生程序應更為
    簡易、迅速。故債務人提出之更生方案，倘法院認為其條件
    公允，得不待債權人會議可決，逕依債務人之聲請或職權以
    裁定認可之。惟法院認為該條所謂更生方案之條件公允者，
    必須斟酌債務人之收入、積欠債務之緣由、生活支出，及其
    所提更生方案是否使債權人受償金額不致過低等情，始為妥
    適。蓋更生制度之目的，旨在使債務人在經濟上得有更生之
    機會，並非在使債務人恣意消費所造成之債務，轉嫁予債權
    人負擔，亦非縱容投機不誠實之債務人奢侈浪費，而不在意
    日後履行返還之能力，反而算計消費者債務清理條例中之更
    生制度，濫用更生程序以規避其應負擔之償還責任。
三、經查：
  (一)本件抗告人前依消費者債務清理條例之規定聲請更生，經本
    院97年度消債更字第1624號裁定進行更生程序，其自承於市
    場擺設保養品攤位並從事家庭美容，每月平均收入約20,000
    元等情，有前開裁定、抗告人之財產及收入狀況報告書、帳
    目資料等附卷可稽，堪信為真。
  (二)又抗告人之子葉晉傑為78年12月11日出生，有其戶籍謄本在
    卷可憑，則其於98年12月11日即已成年，抗告人依法即不必
    再負扶養義務，此部分因免除扶養義務所減少支出之扶養費
    用，對於債權人權益影響非微，自應於更生方案中予以審酌
    。抗告人雖稱其子成年後仍為在學學生，需受其扶養云云，
    然子女既已成年，如無健康等特殊情事，客觀上即有一定之
    謀生能力，依法即應自謀生計，雖尚在學，然並非不能以助
    學貸款或工讀之方式自負學費及生活上之開支，自不得再事
    事仰賴父母供給，增加父母之負擔。故抗告人以其子仍繼續
    就學，而主張於成年後仍應受扶養，即非可採。從而，原審
    認抗告人應無支出葉晉傑扶養費用之必要，自無違誤。
  (三)抗告人另主張台灣地區99年度每人每月最低生活費為9,829
    元，其中居住支出部分佔26.9% ，即每人每月居住支出費用
    為2,644 元，而抗告人最低生活費扣除居住支出費用後為7,
    185 元；又抗告人前陳報每月須繳納房貸費用3,412 元，實
    因貸款銀行同意暫緩繳納本金1 年之故，惟自99年起抗告人
    須開始繳納本息共計6,500 元，而房貸費用6,500 元雖高於
    上開居住支出費用，然與在高雄縣鳳山市租屋金額相較，尚
    屬合理，則若以每月房貸費用6,000 元計算，抗告人每月自
    身加計扶養子女之最低生活開銷總和為23,014元，已高於抗
    告人每月之收入云云。然查，購置房屋向銀行貸款之房貸支
    出，並非單純之債務清償行為，況債務人每月償還貸款之支
    出，除係用以支付利息外，亦有部分係用於清償房貸本金，
    而房貸本金之減少，房屋價值扣除貸款後之餘額亦隨之增加
    ，即債務人之資產亦隨之增加，如債務人清償貸款之支出可
    列為必要費用，無異係認債務人之收入可用於購買房地資產
    ，而不必用於還債，實顯失事理之平，是除經全體債權人同
    意外，自無將房貸之支出列為必要費用之理。是以，抗告人
    每月個人必要生活費用應為9,829 元，以抗告人之月平均收
    入20,000元扣除上開支出後，其每月應尚餘10,171元（計算
    式：20,000－9,829 ＝10,171）可供清償。從而，原裁定認
    不應將抗告人之房貸支出列為必要費用，即非屬無據。
四、綜上所述，本件原司法事務官所為裁定未審究抗告人之子已
    無受扶養之必要，並將房貸支出列計為必要費用，認抗告人
    所提每月為1 期，第1 期至第48期每期清償3,000 元、第49
    期至第96期每期清償7,390 元之更生方案條件為公允，予以
    認可，核有未洽。原審廢棄司法事務官裁定，交由本院民事
    執行處依法續為妥適處理，並無不合。抗告意旨指摘原審裁
    定不當，求予廢棄，為無理由，應予駁回。
五、據上論結，本件抗告為無理由，依消費者債務清理條例第15
    條，民事訴訟法第495 條之1 第1 項、第449 條第1 項、第
    95條、第78條，裁定如主文。
中    華    民    國   100    年    1     月    3     日
                  民事第一庭  審判長法  官謝肅珍
                                    法  官林岳葳
                                    法  官張茹棻
本裁定不得抗告。
中    華    民    國   100    年    1     月    3     日
                                    書記官林瑞標